【裁判字號】    90,訴,1038
【裁判日期】    901130
【裁判案由】    電信法等
【裁判全文】
臺灣臺北地方法院刑事判決                          九十年度訴字第一三八號
    公  訴  人  臺灣臺北地方法院檢察署檢察官
    被      告  丁○○
    選任辯護人  戴文進律師
右列被告因違反電信法等案件，業經檢察官聲請簡易判決處刑（九十年度偵字第一二
七一一號），本院認不宜以簡易判決處刑，改以通常程序判決如左：
    主  文
丁○○無罪。
    理  由
一、公訴意旨略以：丁○○明知利用電腦撥接網際網路須向數據公司申購撥接帳號，
    並應支付撥接連線費用，竟利用任職甲○○立法委員桃園服務處時，所知悉該服
    務處向中華電信股份有限公司數據通信分公司申請之帳號及密碼，於民國八十九
    年三月份離職後，意圖為自己不法之利益，並基於概括之犯意，自九十年一月間
    起，迄同年月三十一日止，在臺北市○○路二０五號之三十六樓住處，擅將該帳
    號及密碼設定在個人電腦數據設備上，連續盜用上開帳號及密碼以電話（０二）
    00000000、（０二）00000000撥接上網瀏覽，並將前開帳號及
    密碼告知不知情之謝志宏以電話（０二）00000000、00000000
    、（０六）00000000撥接上網使用，丁○○共使用五百四十一分鐘，謝
    志宏則使用七千六百五十分鐘，丁○○以此欺罔之方法，與謝志宏共計使用一百
    八十通，獲得免付撥接費用之財產上不法利益新台幣二千八百八十九元，因認丁○○涉有刑法第三百三十九條第二項詐欺得利及電信法第五十六條第一項罪嫌云
    云。
二、按犯罪事實應依證據認定之，無證據不得推定其犯罪事實。又不能證明被告犯罪
    者，應諭知無罪之判決，刑事訴訟法第一百五十四條、第三百零一條第一項分別
    定有明文。再按刑法第三百三十九條詐欺罪之成立，以意圖為自己或第三人不法
    之所有，以詐術使人陷於錯誤，而將本人或第三人之物交付為要件，最高法院四
    十六年台上字第二六０號著有判例可稽。而所謂以詐術得財產上不法之利益，必
    須行為人確有施用詐術，被詐欺人因其詐術陷於錯誤，使行為人獲得財產上不法
    之利益，始足當之。若行為人並未施用詐術，或所用方法不能認為詐術，或不致
    使人陷於錯誤，均不應構成其罪。又電信法第五十六條第一項之罪，係以有線、
    無線或其他電磁方式，盜接或盜用他人電信設備為構成要件，其立法目的無非在
    遏止未經授權而盜用者，以免電信設備之負載因盜用而異常增加，妨害大眾使用
    電信設備之穩定、安全。是已經授權而使用他人電信設備，不問使用是否逾越授
    權目的，均不在該條項處罰之列。
三、公訴人認被告涉有右揭犯罪，係以：（１）證人乙○○警詢時之指述、甲○○國
    會辦公室函請電信警察協助調查函；（２）被告丁○○離職後已另行從事消防工
    作，未得甲○○立法委員同意仍繼續盜用該服務處帳號撥接上網；（３）網際網
    路撥接通信明細、室內電話客戶資料表、連線費用計算表等附卷可證，為其主要
    論據。訊據被告固坦承與謝志宏利用上開帳號及密碼撥接使用網際網路之情，惟
    堅決否認有何詐欺得利及違反電信法犯行，辯稱：自甲○○桃園服務處離職後仍
    擔任甲○○義務職秘書，從事選民服務工作，並蒐集相關社情資訊提供予甲○○
    參考，是其與謝志宏使用上述帳號、密碼上網，皆係經甲○○同意授權而為等語
    。
四、經查，（１）本件報案偵查經過：業經證人即甲○○立委桃園龍潭服務處秘書丙○○到庭結證稱：『（朱委員的網路帳號你在使用嗎？）原則上由我在管理，秘
    書處秘書群都可以使用』、『（帳號與密碼誰知道？）大家都知道，秘書處有需
    要上網的人都知道。』、『（網路帳號與密碼讓秘書使用有何限制？）只要幫委
    員查資料都可以使用，不用聲請，秘書群中義務職也可以使用。』、『（發現離
    職員工使用帳號如何處理？）當時我接到帳單金額突然增加，調查後發現是台北
    的電話，因為台北國會助理乙○○對網路比較熟，請他幫我們查這部分多出來的
    費用，因為服務處還要使用該帳號，我們先繳了這筆錢，後來才知道使用者是丁○○。』、『（為何說義務職員工可以使用網路帳號，又說離職員工不能使用網
    路帳號？）我們朱委員如果直接下達命令，義務職員工如果委員同意使用就可以
    使用，不限定何人。』、『（你發現帳單金額突然增加以後你的處理程序？）我
    就向龍潭電信局申請調閱通聯紀錄，我有看到是○二的台北電話，我對網路方面
    不熟，我就請台北的國會助理乙○○處理，因為我不知道那支電話是誰的，乙○○說他要報案，請網路警察幫忙處理。』、『（知道是朱委員授權丁○○使用你
    如何處理？）證人答朱委員指示我把費用繳掉。』、『（乙○○為何說撥接上網
    費用是被告付的？）乙○○有問我費用繳了沒，我只回答稱費用繳了，其他我沒
    有多說。』等語甚詳，並經證人即案發時任甲○○立委臺北國會辦公室助理乙○○到庭結證稱：『（為何說被告已經將上網費用付清？）接到傳票後我問丙○○
    這個案子怎麼回事，他說是誤會，錢已經付清』、『（既然你瞭解費用是服務處
    付清的，為何於偵查中說上網費用由被告付清？）我收到傳票是七月份的事，我
    問服務處怎麼回事，服務處說有授權丁○○使用，費用由服務處付清了，我就認
    為服務處付清就是丁○○付的。』『（此請求偵辦函示你製作的嗎？何時製作？
    ）是我於九十年二月二十二日製作。』、『（九十年二月二十二日之前你已經從
    黃秘書那邊受理這的案件嗎？）是的，我受交辦後才打這個函。』、『（你發請
    求偵辦函所瞭解情形為何？）因為帳單金而增加參千多元，黃秘書懷疑被盜用，
    才請電信警察隊偵辦。』、『（發函時有無懷疑特定人盜用？）當時怕電腦公司
    把帳號賣給客戶。』、『（如果你知道是服務處秘書或義務秘書使用你是否會發
    這張請求偵辦函嗎？）不會。』、『（九十年三月十五日電信警察筆錄為何說丁○○因測試時知道該撥接帳號？）當時申請帳號是由闞秘書及黃秘書他們在處理
    ，因為警察問我除了黃秘書之外，還有誰知道這個帳號，我才如此說，當時警察
    要我計算金額，我把不明帳號挑出來』、『（九十年三月十五日你製作警訊筆錄
    時是否知道（０二）00000000、（０二）00000000電話使用人
    是丁○○？）不知道。』、『（你去電信警察隊目的為何？）要我計算被盜撥金
    額，把不明的電話挑出來後，計算不明電話通話金額，主要把不明電話電話號碼
    找出來給警察參考。』等語明確（均本院審判筆錄參照）。參以卷附之甲○○函
    請電信警察隊偵辦函發函時間為九十年二月二十二日，有該立委甲○○國會辦公
    室函在卷可憑，足證立委甲○○於九十年二月間係因桃園龍潭服務處人員發現網
    路通信費激增，且有來自臺北地區之不明電話使用該網路帳號，始函請電信警察
    隊偵辦本案，並由國會助理乙○○代理於九十年三月十五日警詢時說明相關事實
    ，且協助警員追查不明電話之來源，事後待查知本案使用人為被告後，已由甲○○指示由服務處支付相關通信費，並非於報案之時即知被告使用該帳號上網，而
    仍有意指訴其盜用犯行。況證人乙○○於九十年三月十五日警詢時，僅依其當時
    認知，就上述網路帳號密碼之使用權人為說明，並未明確指述被告係未經授權而
    盜用帳號密碼通信之事，且證人乙○○對此已於本院證稱：『（你是否懷疑丁○○有盜用，還是指稱丙○○及丁○○都有授權使用？）他們都有授權使用，電信
    警察問我除了黃秘書之外，還有誰知道這個帳號，我說丁○○，沒有多說。』、
    『（警訊筆錄為何說撥接電話使用密碼除了丙○○外，沒有授權他人使用？只有
    丁○○測試時知道帳號密碼及使用者名稱？）授權部分是我的認知，平常是丙○○使用該帳號與我們聯絡』等語甚詳，自難單以乙○○警詢時依推測所陳述之帳
    號、密碼使用權人並非被告，即謂被告係未經授權而盜用。（２）被告自八十九
    年三月底於甲○○立法委員桃園服務處離職後，仍擔任甲○○義務職秘書，從事
    選民服務工作，出席相關會議，甲○○並同意丁○○繼續使用上開帳號及密碼，
    以蒐集社情資料協助甲○○問政，並由服務處統一印製秘書名片供被告使用等情
    ，已經證人敖豐林、丙○○到庭結稱屬實，復有立法委員甲○○服務處證明書、
    甲○○出具之刑事陳報狀、立法委員甲○○服務處秘書丁○○名片、經濟部工業
    局工（九０）永字第０九００三七０四五六０號函及出席會議簽到單影本附卷可
    稽，可見：被告自甲○○立委桃園服務處有給秘書職離職後，仍繼續擔任義務無
    給秘書職，而參與服務處相關服務、活動、會議。是所辯：其因任服務處義務秘
    書，而獲甲○○立委授權繼續使用前開網際網路帳號、密碼等語，並非無據。公
    訴人單以：被告離職後另行從事消防工作，而推認被告係未經甲○○授權使用上
    開帳號及密碼，尚屬率斷。（３）至公訴人提起本件公訴所憑之網際網路撥接通
    信明細、室內電話客戶資料表、連線費用計算表等書證，僅足以證明被告與其授
    權之謝志宏曾以前開有線電話使用上述網路帳號之事實，尚無足依此認被告有未
    經授權而假冒合法使用人盜用電信設備之犯行。（４）公訴人雖另謂被告未能提
    出其與謝志宏為甲○○查詢相關社情資料並提供與甲○○之證明，自無從認被告
    及謝志宏使用上開帳號及密碼上網之行為係在甲○○授權範圍內云云；然被告既
    經甲○○授權而使用上開帳號上網，並輸入正確之帳號及密碼，即無施詐術使中
    華電信公司誤信被告及謝志宏為有權使用者而陷於錯誤允其使用網際網路之虞，
    亦無盜用甲○○電信設備可言。縱被告及其授權使用上述帳號之謝志宏於經甲○○授權查詢資料期間，偶有以上開帳號查詢個人資料或用為私人通信之事，亦屬
    該部分私用通信費應由該個人負擔之民事問題。被告既獲使用權人授權於先，則
    所為自無盜用致生電信系統負荷或假冒合法使用權人行使詐術可謂。公訴人所指
    被告迄未提出其為甲○○查詢之資料為證一節，顯係忽略被告已經授權使用之事
    實，而有誤會，附此說明。此外，本院復查無其他積極證據足資證明被告有公訴
    人所指未經授權而盜用他人網際網路密碼、帳號通信之犯行，不能證明被告犯罪
    ，揆諸前揭法條及判例要旨，自應諭知被告無罪之判決。
據上論斷，應依刑事訴訟法第四百五十二條、第三百零一條第一項判決如主文。
本案經檢察官張安箴到庭執行職務
中      華      民      國      九十      年    十一    月    三十      日
                                      臺灣臺北地方法院刑事第八庭
                                          法  官  朱  瑞  娟
右正本證明與原本無異。
如不服本判決，應於判決送達後十日內，向本院提出上訴狀。
                                          書記官  葉  金  發
中      華      民      國      九十      年    十二    月      三      日


司法院資訊處製作；財團法人民間司法改革基金會備份。
